臺灣板橋地方法院交通事件裁定　　　　100年度交聲字第172號
原處分機關　交通部公路總局臺北區監理所板橋監理站
異　議　人
即受處分人　陳麗如
上列異議人即受處分人因違反道路交通管理處罰條例案件，對於
交通部公路總局臺北區監理所板橋監理站於民國99年12月29日以
板監裁字第裁41-C00000000號所為之處分（原舉發案號：臺北縣
政府警察局北縣警交大字第C00000000 號）聲明異議，本院裁定
如下：
    主  文
原處分撤銷。
陳麗如汽車駕駛人，駕駛汽車經測試檢定有酒精濃度超過規定標
準，壹年內不得考領普通重型機器腳踏車駕駛執照及應接受道路
交通安全講習。
    理  由
一、原處分意旨略以：異議人即受處分人陳麗如於民國99年7 月
    18日下午9 時35分許，騎乘車牌號碼AQ3-337 號普通重型機
    器腳踏車，行經臺北縣新莊市（現改制為新北市新莊區，下
    同）民安西路101 巷口，因經警攔檢，為警測得其呼氣酒精
    濃度達每公升0.94毫克，而有「酒後駕駛機車，經酒精呼氣
    測試每公升0.94毫克」之違規行為，為臺北縣政府警察局（
    現改制為新北市政府警察局，下同）新莊分局光華派出所以
    北縣警交大字第C00000000 號舉發違反道路交通管理事件通
    知單（下稱舉發通知單）製單當場舉發，原處分機關於99年
    12月29日以板監裁字第裁41-C00000000號違反道路交通管理
    事件裁決書（下稱裁決書），依道路交通管理處罰條例第35
    條第1 項第1 款、第68條第2 項、第24條第1 項第2 款（裁
    決書漏載）及違反道路交通管理事件統一裁罰基準及處理細
    則之規定，裁處異議人罰鍰新臺幣（下同）45,000元，並記
    違規點數5點，及應參加道路交通安全講習。
二、異議意旨略以：伊因本件交通違規已繳交40,000元，已無資
    力再繳違規罰鍰45,000元，請求就違規罰鍰部分免予處分，
    爰為此聲明異議云云。
三、按汽車（包括機器腳踏車）駕駛人有飲用酒類或其他類似物
    後其吐氣所含酒精濃度超過每公升0.25毫克或血液中酒精濃
    度超過百分之0.05以上，不得駕車，道路交通安全規則第11
    4 條第2 款定有明文。又按汽車駕駛人，駕駛汽車經測試檢
    定有酒精濃度超過規定標準者，處1 萬5 千元以上6 萬元以
    下罰鍰，並當場移置保管該汽車及吊扣其駕駛執照1 年，第
    7 項汽車駕駛人，經裁判確定處以罰金低於同條例第92條第
    4 項所訂最低罰鍰基準規定者，應依同條例裁決繳納不足最
    低罰鍰之部分；汽車駕駛人違反本條例規定，應受吊扣駕駛
    執照處分，於汽車駕駛人係無駕駛執照駕車者，在所規定最
    長吊扣期間內，不得考領駕駛執照；汽車駕駛人，有同條例
    第35條第1 項規定之情形者，應接受道路交通安全講習，道
    路交通管理處罰條例第35條第1 項第1 款、第8 項、第67條
    第6 項、第24條第1 項第2 款亦分別規定甚明。
四、經查：
（一）按異議人酒後駕車只有一個交通違規行為，有關其處罰效
      果之罰鍰、吊扣駕駛執照與施以道路交通安全講習等與該
      交通違規行為是否存在均無從分離。法院審理時應先確定
      受處分人是否確有交通違規行為事實，再決定原處分機關
      所適用之法律有無錯誤。從而，受處分人於聲明異議狀雖
      僅記載就吊扣駕駛執照部分聲明異議，其餘部分並未提及
      ，惟該罰鍰及施以道路交通安全講習部分與其交通違規行
      為是否存在既無從分離，法院自應予以審理（參照臺灣高
      等法院暨所屬法院98年11月11日98年法律座談會刑事類提
      案第23號研討結果）。查本件異議人雖僅就原裁決書處分
      內容之罰鍰45,000元部分聲明異議，惟因與原裁決書之其
      餘處分即記違規點數5 點及施以道路交通安全講習部分內
      容無從分離，故本院得就原裁決處分內容之全部一併審究
      ，合先敘明。
（二）本件異議人於99年7 月18日下午9 時35分許，騎乘車牌號
      碼AQ3-337 號普通重型機器腳踏車，於行經臺北縣新莊市
      ○○○路101 巷口時，因經警攔檢，經測得其呼氣酒精濃
      度達每公升0.94毫克，為警認有「酒後駕駛機車，經酒精
      呼氣測試0.94毫克」之違規行為，為臺北縣政府警察局新
      莊分局光華派出所執勤警員當場舉發，原處分機關遂於99
      年12月29日以板監裁字第裁41C00000000 號裁決書裁處罰
      鍰45,000元，記違規點數5 點及施以道路交通安全講習。
      然異議人因前述酒醉駕車之行為，同時觸犯刑法第185 條
      之3 酒後駕車之公共危險罪，經臺灣板橋地方法院檢察署
      檢察官於99年7 月27日為緩起訴處分，期間為2 年，並應
      於收受該署檢察官執行緩起訴處分命令通知書後3 個月內
      ，向國庫支付4 萬元之緩起訴處分金，於99年8 月10日確
      定，前開緩起訴處分於101 年8 月9 日始期滿，上開緩起
      訴處分金已於99年12月23日繳納完畢。然異議人於前開緩
      起訴猶豫期間內，因故意再犯不能安全駕駛動力交通工具
      而駕駛罪，經臺灣板橋地方法院檢察署檢察官以99年度速
      偵字第6805號聲請簡易判決處刑，並經本院於99年11月1
      日以99年度交簡字第5630號判決判處拘役50日，如易科罰
      金以1,000 元折算1 日確定在案，臺灣板橋地方法院檢察
      署檢察官因此於100 年1 月8 日以100 年度撤緩字第30號
      處分書撤銷上開緩起訴處分，並以100 年度撤緩偵字第17
      5 號聲請簡易判決處刑書向本院聲請對異議人以簡易判決
      處刑，嗣經本院於100 年4 月11日以100 年度交簡字第16
      90號判決判處罰金90,000元在案等情，此有上開舉發通知
      單、上開裁決書、臺灣板橋地方法院檢察署自行收納款項
      收據、臺灣板橋地方法院檢察署檢察官99年度速偵字第46
      50號緩起訴處分書、臺灣板橋地方法院檢察署檢察官100
      年度撤緩字第30號撤銷緩起訴處分書、臺灣板橋地方法院
      檢察署檢察官100 年度撤緩偵字第175 號聲請簡易判決處
      刑書、本院100 年度交簡字第1690號簡易判決書、臺灣高
      等法院被告前案紀錄表各1 件附卷可稽。
（三）按行政罰法第26條第1 項、第2 項規定：「一行為同時觸
      犯刑事法律及違反行政法上義務規定者，依刑事法律處罰
      之。但其行為應處以其他種類行政罰或得沒入之物而未經
      法院宣告沒收者，亦得裁處之」、「前項行為如經不起訴
      處分或為無罪、免訴、不受理、不付審理之裁判確定者，
      得依違反行政法上義務規定裁處之」。考其立法理由，一
      行為同時觸犯刑事法律及違反行政法上義務規定時，由於
      刑罰與行政罰同屬對不法行為之制裁，而刑罰之懲罰作用
      較強，故在處罰目的相同且處罰方式相同時，若依刑事法
      律處罰，即足資警惕時，實無一事二罰再處行政罰之必要
      ；且刑事法律處罰，由法院依法定程序為之，較符合正當
      法律程序，應予優先適用，故同時觸犯刑事法律及違反行
      政法上義務規定之行為，行政機關得否科以與刑罰相類之
      行政處罰，端視該行為之刑事訴追或審判程序終局結果而
      定。至於罰鍰以外之沒入或其他種類行政罰，因兼具維護
      公共秩序之作用，為達行政目的，行政機關仍得併予裁處
      。是汽車駕駛人酒後駕車行為，經測試檢定酒精濃度超過
      規定標準之行為，如同時涉犯刑法第185 條之3 之公共危
      險罪嫌，依上開行政罰法第26條第1 項規定，道路交通主
      管處罰機關除得依該條項但書規定處以「其他種類行政罰
      」外，應由管轄之地方法院檢察署依刑事案件程序處理，
      非有行政罰法第26條第2 項所規定之經不起訴處分或為無
      罪、免訴、不受理、不付審理之裁判確定等事由，即不得
      再依道路交通管理處罰條例第35條第1 項第1 款規定裁處
      行為人罰鍰之行政罰。惟若行為人經裁判確定所處之罰金
      ，未達道路交通管理處罰條例第92條第4 項所訂最低罰鍰
      基準規定者，該條例第35條第8 項特別規定，應依該條例
      裁決補繳不足最低罰鍰之部分。查：
  (1)、本件異議人因同一酒後駕車之事實，前雖曾經檢察官為緩
      起訴處分，惟異議人於緩起訴處分猶豫期間內故意再犯酒
      後駕車之公共危險罪，並經法院判刑確定，檢察官因此撤
      銷異議人本件緩起訴處分，並聲請本院以簡易判決處刑，
      業經本院以簡易判決處刑在案，業如前述。則本件異議人
      之酒後駕車行為，係同時觸犯刑事法律及行政法上義務規
      定，且已經進行刑事訴追程序，自無行政罰法第26條第2
      項所定「經不起訴處分或為無罪、免訴、不受理、不付審
      理之裁判確定」等情事，揆諸前揭說明，自應優先依刑事
      法律處罰。從而，原處分機關依道路交通管理處罰條例第
      35條第1 項第1 款規定，裁處異議人罰鍰45,000元、記違
      規點數5 點及施以道路交通安全講習，就所裁處罰鍰部分
      ，核與行政罰法第26條之規定有違，於法不合。
  (2)、另關於罰鍰部分應由原處分機關俟異議人受刑事追訴處罰
      之情形確定後，參酌有無道路交通管理處罰條例第35條第
      8 項所定「經裁判確定處以之罰金低於本條例第92條第4
      項所訂最低罰鍰基準規定者，應依本條例裁決繳納不足最
      低罰鍰」之情事，是否須另為適法之裁決，併此敘明。
（四）原處分機關就異議人本件違規行為，依據道路交通管理處
      罰條例第35條第1 項第1 款、第68條第2 項之規定，裁處
      異議人記違規點數5 點云云，然查：
  (1)、按汽車駕駛人取得高一級車類之駕駛資格者，應換發駕駛
      執照，並准其駕駛較低級車類之車輛，其規定如下：一、
      已領有聯結車駕駛執照者，得駕駛大客車、大貨車、代用
      大客車、大客貨兩用車、曳引車、小型車、輕型機器腳踏
      車。自中華民國96年2 月1 日起以領有大貨車駕駛執照2
      年以上之經歷申請考驗取得取得聯結車駕駛執照者，不得
      駕駛大客車、代用大客車、大客貨兩用車。二、已領有大
      客車駕駛執照者，得駕駛大貨車、代用大客車、大客貨兩
      用車、曳引車、小型車、輕型機器腳踏車。三、已領有大
      貨車駕駛執照者，得駕駛小型車、輕型機器腳踏車。四、
      已領有小型車駕駛執照者，得駕駛輕型機器腳踏車。五、
      已領有大型重型機器腳踏車駕駛執照者，得駕駛普通重型
      機器腳踏車、輕型機器腳踏車。六、已領有普通重型機器
      腳踏車駕駛執照者，得駕駛輕型機器腳踏車。七、已領有
      重型機器腳踏車駕駛執照者，得駕駛普通重型機器腳踏車
      、輕型機器腳踏車。八、已領有普通輕型機器腳踏車駕駛
      執照者，得駕駛小型輕型機器腳踏車。九、已領有輕型機
      器腳踏車駕駛執照者，得駕駛普通輕型機器腳踏車、小型
      輕型機器腳踏車。十、已領有聯結車、大客車、大貨車或
      小型車駕駛執照者，得駕駛小型車並附掛輕型拖車，道路
      交通安全規則第61條第1 項定有明文。是以，僅有領有大
      型重型機器腳踏車、普通重型機器腳踏車、重型機器腳踏
      車之駕駛人，始得駕駛普通重型機器腳踏車，合先敘明。
  (2)、查本件異議人就機器腳踏車駕駛執照部分，原領有普通重
      型機器腳踏車駕駛執照，然其為本件違規行為時，其所持
      有之普通重型機器腳踏車駕駛執照已因前有違規事項經記
      點數，復經吊扣駕駛執照，因未繳交駕駛執照吊扣而經易
      處吊銷，且經吊銷後未再考領普通重型機器腳踏車駕駛執
      照等情，有證號查詢機車駕駛人（駕照種類：普通重型；
      駕照有效日期：0000000 ；吊扣吊註銷起日：961106；吊
      扣吊註銷迄日：971105；吊扣吊註銷原因：記易吊銷）、
      本院辦理刑事案件電話紀錄查詢表各1 件在卷可佐。是其
      為本件違規行為時，未領有合法有效之大型重型機器腳踏
      車、普通重型機器腳踏車或重型機器腳踏車駕駛執照，依
      據上開規定，自不得騎乘普通重型機器腳踏車。依道路交
      通管理處罰條例第35條第1 項第1 款之規定，異議人本件
      騎乘普通重型機器腳踏車酒後駕車之違規行為，原應吊扣
      異議人普通重型機器腳踏車之駕駛執照，惟異議人於本件
      違規當時，已無普通重型機器腳踏車駕駛執照可供吊扣，
      又依前揭法文，異議人無持有其他得騎乘普通重型機器腳
      踏車之駕駛執照，亦無從以其他駕駛執照據以駕駛普通重
      型機器腳踏車，從而，駕駛人無普通重型機器腳踏車駕駛
      執照仍騎乘普通重型機器腳踏車，應屬無駕駛執照駕車，
      依首揭法文，應於所規定最長吊扣期間內，不得考領普通
      重型機器腳踏車駕駛執照。
（五）至原處分機關另裁處施以道路交通安全講習之處分，及異
      議人應於1 年內不得考領普通重型機器腳踏車駕駛執照，
      此部分係屬行政罰法第2 條所規定之「其他種類行政罰」
      ，揆諸首揭法條，異議人一行為同時觸犯刑事法律及違反
      行政法上義務規定，縱已依刑事法律處罰，但原處分機關
      就應處以處罰目的及處罰方式不同之其他種類行政罰部分
      ，仍得併予裁處之，是以原處分機關裁處施以道路交通安
      全講習之裁量即屬合法適當，堪以認定。
（六）又按法官依據法律獨立審判，憲法第80條載有明文。各機
      關依其執掌就有關法規為釋示之行政命令，法官於審判案
      件時，固可予以引用，但仍得依據法律，表示適當之不同
      見解，並不受其拘束；司法行政機關所發司法行政上之命
      令，如涉及審判上之法律見解，僅供法官參考，法官於審
      判案件時，亦不受其拘束（司法院大法官會議釋字第216
      號解釋意旨參照）。查本件原處分機關移送書固援引交通
      部95年7 月17日交路字第0950006986號函釋、法務部行政
      罰法諮詢小組第一次會議紀錄、法務部98年10月19日法律
      決字第0980700687號函釋為其依據，惟依上開大法官會議
      解釋意旨，原處分機關所提前開函釋，既與本院前揭見解
      不同，本院自不受其拘束，附此敘明。
五、綜上所述，本件異議人於普通重型機器腳踏車駕駛執照經吊
    銷後，未再考領普通重型機器腳踏車駕駛執照，而無駕駛執
    照騎乘上開普通重型機器腳踏車，於上揭時、地確有「汽車
    駕駛人酒精濃度超過規定標準（測得呼氣酒精濃度每公升0.
    94毫克）」之違規事實，應堪認定；惟原處分機關裁決書所
    為裁處異議人罰鍰45,000元及記違規點數5 點之處分，容有
    未洽，是異議人之異議，為有理由。原處分機關之裁決既有
    上開違誤，自應由本院撤銷原處分機關之裁處，僅就1 年內
    不得考領普通重型機器腳踏車駕駛執照及接受道路交通安全
    講習部分，依道路交通管理處罰條例第35條第1 項第1 款、
    第67條第6 項、第24條第1 項第2 款規定，裁處異議人1 年
    內不得考領普通重型機器腳踏車駕駛執照及接受道路交通安
    全講習，以資適法。
據上論斷，應依道路交通事件處理辦法第19條前段，裁定如主文
。
中    華    民    國    100   年    4    月    22     日
                  交通法庭    法  官  吳幸娥
以上正本證明與原本無異
如不服本裁定應於送達後5日內向本院提出抗告狀
                              書記官  黃頌棻
中    華    民    國    100   年    4    月    22     日